【裁判字號】    98,交抗,793
【裁判日期】    980331
【裁判案由】    違反道路交通管理處罰條例
【裁判全文】
臺灣高等法院交通事件裁定             98年度交抗字第793號
抗  告  人
即受處分人  甲○○
                      號2樓
上列抗告人即受處分人因違反道路交通管理處罰條例案件，不服
臺灣板橋地方法院中華民國98年2 月25日所為裁定（98年度交聲
字第168 號），提起抗告，本院裁定如下：
    主  文
抗告駁回。
    理  由
一、按汽車駕駛人，行經有燈光號誌管制之交岔路口闖紅燈者，
    處新臺幣（下同）1,800 元以上5,400 元以下罰鍰；汽車駕
    駛人有第53條情形者，記違規點數3 點，道路交通管理處罰
    條例第53條第1 項、第63條第1 項第3 款分別定有明文。又
    行為人有違反道路交通管理處罰條例之情形者，應填製舉發
    違反道路交通管理事件通知單（簡稱舉發通知單），並於被
    通知人欄予以勾記，當場舉發者，通知聯應填記駕駛人或行
    為人姓名、性別、出生年月日、地址、身分證統一編號及車
    主姓名、地址、車牌號碼、車輛種類。被查獲之駕駛人或行
    為人為受處分人時，應於填記通知單後將通知聯交付該駕駛
    人或行為人簽名或蓋章收受之；拒絕簽章者，仍應將通知聯
    交付該駕駛人或行為人收受，並記明其事由及交付之時間，
    違反道路交通管理事件統一裁罰基準及處理細則第11條第1
    項第1 款亦定有明文。
二、經查：（一）本件抗告人即受處分人甲○○（簡稱抗告人）
    駕駛車牌號碼EHK-198 號輕型機車，於民國（下同）96年9
    月2 日17時35分許，行經臺北縣樹林市○○路與保安二街口
    處，因有「闖紅燈（中山路直行往保安街）」之違規行為，
    經臺北縣政府警察局樹林交通分隊警員開立交付舉發通知單
    當場舉發之事實，有臺北縣政府警察局北縣警交字第C00000
    000 號舉發違反道路交通管理事件通知單、交通部公路總局
    臺北區監理所板橋監理站板監裁字第裁41-C00000000號違反
    道路交通管理事件裁決書、臺北縣政府警察局樹林分局97年
    11月25日北縣警樹交裁字第0970036958號書函等影本各1 份
    在卷可稽（參原審卷第8 頁、第10頁、第11頁），並經證人
    即現場舉發本件違規之臺北縣政府警察局樹林交通分隊警員
    胡德雄於原審結證稱：當時伊在中山路、保安街口攔查中山
    路與保安二街口的交通違規，看到駕駛人騎乘上開機車沿中
    山路直行闖越保安二街路口的紅燈過來，經伊當場攔停加以
    舉發，當時駕駛人有提供身分證，經伊核對係本人無誤，伊
    確定駕駛人是女性，但現在因時間已久，沒辦法確定是否是
    在庭之抗告人，伊當時有告知駕駛人闖紅燈之事實，經伊填
    寫開立舉發通知單，欲請駕駛人簽收時，駕駛人稱其不識字
    ，故伊於收受通知聯上欄位註明「不識字」，再將舉發通知
    單當場交付予該駕駛人；伊確定當時駕駛人係在紅燈狀況時
    ，騎乘上開機車通過中山路停止線，進入路口違規；如果有
    駕駛人表示不識字的情形，因沒有辦法查核，亦不能隨意要
    求駕駛人按捺指印，故就直接註明「不識字」等語明確，並
    有上開證人當庭所繪製之現場圖1 紙附卷可佐（參原審卷第
    21頁、第22頁、第25頁）。經核證人胡德雄係就案發當日親
    身經歷之舉發經過作證，所證內容，就其目擊抗告人違規情
    節及舉發經過敘述詳確，顯非一般憑空捏造證詞可擬，且證
    人胡德雄與抗告人原不相識，亦無怨恨仇隙，證人要無設詞
    誣陷抗告人違規，進而招致偽證重罪之可能及必要；（二）
    交通警員掣單舉發違反道路交通管理處罰條例所列之違規事
    實，本質上為行政處分，係公務員基於職務上權力，依法就
    特定之具體事件所為具有公法上效果之單方行政行為，基於
    公務員為公法上行為具有公信力之原則，該行政行為當可被
    推定為真正，其據以依法處分之事實認定亦應推定為正確，
    本此公信原則，乃由立法者賦予行政機關制定違反道路交通
    事件統一裁罰標準及處理細則，使執勤警員得當機處分，以
    維護交通秩序、安全之行政目的，否則透過公權力行為以即
    時維護交通秩序之行政目的將難以達成；（三）於未裝設自
    動感應攝影器材路段，就闖紅燈等一瞬間突發之交通違規行
    為，因無法期待警員於發現後能及時攝影取證，事實上亦僅
    能仰賴舉發警員目視為之，別無其他舉證之可能。又遭攔停
    舉發之違規駕駛人是否識字、可否簽名，或其有無攜帶印章
    等情，均係屬該駕駛人本身始能知曉之事，若其隱瞞實情向
    警員謊稱不識字，而冀求以此方式脫免違規責任，警員自無
    法當場予以查明或強制要求駕駛人須簽章或按捺指印，故警
    員僅須記明其事由，並將舉發通知單通知聯交付予駕駛人收
    受，該舉發程序即無瑕疵可指。本件證人胡德雄上開證述內
    容，經核並無存有顯然瑕疵或違背常情之處，倘其有意誣指
    抗告人違規，自無必要在原審審理時證稱現無法確定當時違
    規駕駛人是否為抗告人等語，又舉發當日若非確為抗告人駕
    駛上開機車闖紅燈違規，證人胡德雄如何能填載抗告人相關
    個人資料於本件之舉發通知單上？本件抗告人既未就執勤警
    員之舉發提出積極證據證明其有發生錯誤之情形，法院亦查
    無任何證據足資證明上開證人有捏造事實違法取締之情事，
    則執勤警員本其維護交通秩序、安全職責所為之舉發，自應
    受到合法、正確之推定，證人胡德雄之上開證詞應屬可採。
    綜上所述，抗告人確有於前揭時、地騎乘上開機車闖紅燈，
    並經警員當場開立交付本件舉發通知單之交通違規行為，事
    證明確，堪以認定。
三、原審本於同一見解，認原處分機關依據道路交通管理處罰條
    例第53條第1 項、第63條第1 項第3 款等規定，裁處抗告人
    罰鍰4,500 元，並記違規點數3 點，於法有據，而駁回抗告
    人異議之聲明，經核並無違誤。抗告人抗告意旨以抗告人購
    入上開機車已3 年餘，未曾違規受罰，抗告人並未於上開時
    、地駕駛上開機車闖紅燈，亦未收具本案舉發員警開立之違
    規罰單；證人胡德雄於原審既證稱因時間久遠而無法確認違
    規者係抗告人，為何又對當日之違規情況記憶猶新？其說詞
    實有可議；按本國員警攔查車輛之程序，係由攔查者命駕駛
    人出示行照及駕照，原裁定雖未提及抗告人是否曾提供行照
    供查核，惟依本案舉發員警於原審審理時證稱抗告人當時係
    提供身分證等語，可知該證人上開證詞顯有避重就輕之嫌，
    且依其未於舉發通知單上併同開立未帶行照之處罰等情以觀
    ，可推知抗告人當時應曾同時出示行照及駕照，該員警即無
    庸進入警用查詢系統查詢車籍資料，故倘該員警於當日曾使
    用警用查詢系統查詢上開車輛之車籍資料，即可證明上開證
    人之證詞為不可信；原審審理時曾命抗告人當庭自書姓名並
    出示印鑑，應係為證明抗告人是否識字或是否有隨身攜帶印
    鑑之習慣，惟原裁定卻以遭攔停舉發之違規駕駛人可否識字
    、簽名，或其有無攜帶印章等情，均係屬該駕駛人本身始能
    知曉之事，若其隱瞞實情向警員謊稱不識字云云，而冀求脫
    免違規責任之事實等語為由，為不利抗告人之認定，實有未
    審先判之違誤等語，指摘原裁定不當。惟查，抗告人確有本
    件闖紅燈之違規事實，業如前述，前揭抗告意旨以其並未於
    前揭時、地駕駛上開機車闖紅燈，亦未收具本案舉發員警開
    立之違規罰單等語，顯係卸責之詞，其餘抗告意旨則係就法
    院依職權裁量之事項，反覆爭執，均不足採信，所為抗告，
    均無法推翻原審裁定之適法性，其抗告為無理由，應予駁回
    。
據上論結，應依道路交通案件處理辦法第26條，刑事訴訟法第41
2 條，裁定如主文。
中    華    民    國    98    年    3     月    31    日
                  刑事第二十庭審判長法  官  楊貴雄
                                    法  官  林銓正
                                    法  官  鄧振球
以上正本證明與原本無異。
不得再抗告。
                                    書記官  劉有志
中    華    民    國    98    年    4     月    2     日


司法院資訊處製作；財團法人民間司法改革基金會備份。
